【裁判字號】    95,毒抗,379
【裁判日期】    950821
【裁判案由】    毒品危害防制條例
【裁判全文】
臺灣高等法院刑事裁定                 95年度毒抗字第379號
  抗  告  人  甲○○
  即  被  告
上列抗告人因違反毒品危害防制條例案件，不服臺灣臺北地方法
院民國95年7月12日所為送觀察勒戒之裁定（95年度毒聲字第513
號），提起抗告，本院裁定如下：
    主  文
抗告駁回。
    理  由
一、抗告意旨略以：抗告人雖有於民國（下同）95年 4月17日晚
    上 8時許，經警在臺北市○○路60巷口查獲，並當場扣得抗
    告人所持有之第二級毒品大麻一包（淨重 1.9公克）、ＭＤ
    ＭＡ兩顆（俗稱搖頭丸，淨重 0.6公克）及大麻捲煙紙22張
    ，然抗告人於警詢時因恐遭訴持有上揭第二級毒品罪責，始
    為與事實不符之曾為施用第二級毒品之陳述，且經警採集抗
    告人之尿液送請鑑驗結果，亦呈大麻及ＭＤＭＡ之陰性反應
    ，足見抗告人確無施用毒品大麻，原審未詳加調查，即遽認
    抗告人有施用毒品大麻，而裁定將抗告人送勒戒處所觀察勒
    戒，實有未合，為此依法提出抗告，請求撤銷原裁定云云。
二、按「大麻」及「ＭＤＭＡ」均為毒品危害防制條例第二條第
    二項第二款所列之第二級毒品，而觸犯該條例第十條第二項
    之施用第二級毒品罪者，檢察官應聲請法院裁定，令被告入
    勒戒處所觀察、勒戒，同條例第二十條第一項亦定有明文。
    查被告甲○○基於施用第二級毒品之概括犯意，自95年 1月
    間某日起至同年4月11日凌晨1時許，在台北縣淡水鎮友人住
    處等地，施用第二級毒品大麻及ＭＤＭＡ數次，嗣於同年 4
    月17日晚上 8時許，在台北市○○路六十巷口為警查獲之事
    實，此據被告於警詢及偵查中供承不諱在卷，而經警當場在
    被告所有之背包內扣得之不明煙草一包，經以毒品檢驗包初
    驗結果，呈大麻類陽性反應；另有不明藥丸兩顆，經以毒品
    檢驗包初驗結果，則呈ＭＤＭＡ陽性反應，有扣案物檢驗照
    片兩張及毒品初步鑑驗報告書一紙在卷可稽；嗣上開煙草經
    送請法務部調查局鑑驗結果，確含有第二級毒品大麻成分（
    淨重 1.9公克），有該局九十五年五月二十四日調科壹字第
    020008044 號鑑定通知書一份附卷可稽。至被告雖否認有施
    用毒品大麻犯行，並以經警採集其尿液送請臺灣檢驗科技股
    份有限公司檢驗結果，亦呈ＭＤＭＡ類及大麻類陰性反應等
    語為辯，惟查，被告經警於95年 4月17日查獲而於警詢時及
    翌日移送檢察官訊問時，均供承有自95年 1月間某日起至同
    年 4月11日凌晨一時許在淡水友人住處以捲煙紙之方式施用
    毒品大麻之犯行（見95年度毒偵字第1267號卷第10頁、第41
    頁），且被告又何以持有上開之毒品，況若依被告所述於警
    詢時及偵查中係因恐遭訴持有上揭第二級毒品罪責，始為與
    事實不符之曾為施用第二級毒品之陳述，惟查依毒品危害防
    制條例第11條第 2項規定，持有第二級毒品之罪刑尚較同條
    例第10條第 2項之施用第二級毒品罪刑較輕，被告就此所辯
    ，已非可採。而查毒品施用後於尿液中可檢出之時間，受施
    用劑量及頻率、施用方式、飲水量之多寡、個人體質及其代
    謝情況等因素影響，因個案而異。而大麻主成份屬高度脂溶
    性物質，進入人體後，會囤積於脂肪組織。一般而言，吸食
    大麻後百分之八十至九十的大麻會在五日內代謝排除。至食
    用ＭＤＭＡ後，可由尿液檢出之時限，會隨著個人食用的劑
    量及體質代謝速度不同而有所差異。根據國外文獻資料報導
    ，服用五十毫克之ＭＤＭＡ後，有百分之七十二之劑量會在
    七十二小時內檢測出來，有行政院國軍退除役官兵輔導委員
    會臺北榮民總醫院92年 4月23日北總內字第0920003892號函
    乙紙在卷可資佐憑，查本件被告最後一次施用第二級毒品之
    時間，既已距離經警採取其尿液逾六日，則被告於吸食大麻
    五日後始接受採尿送驗，其尿液中所含之ＭＤＭＡ或大麻非
    無已代謝排除之可能，則被告於95年 4月17日所採集之尿液
    是否能真正反應其有無施用ＭＤＭＡ或大麻之狀態，非無可
    疑，尚難執此鑑驗報告為有利被告之認定，依上所述，被告
    確有於上揭時地施用第二級毒品大麻犯行，應堪認定，原審
    法院因而依臺灣臺北地方法院檢察署檢察官之聲請，援引毒
    品危害防制條例第20條第1項、觀察勒戒處分執行條例第3條
    第 1項之規定，裁定將被告送勒戒處所觀察、勒戒，經核並
    無不合，被告抗告意旨否認有上揭施用毒品大麻、ＭＤＭＡ
    之犯行，而指摘原裁定不當，尚難認有理由，應予駁回。
據上論斷，應依刑事訴訟法第412條，裁定如主文。
中    華    民    國    95    年    8     月    21    日
                  刑事第五庭    審判長法  官  吳  敦
                                      法  官  吳啟民
                                      法  官  張傳栗
以上正本證明與原本無異。
不得再抗告。
                                      書記官  何子傑
中    華    民    國    95    年    8     月    21    日


司法院資訊處製作；財團法人民間司法改革基金會備份。
